【裁判字號】    96,破,126
【裁判日期】    980323
【裁判案由】    宣告破產
【裁判全文】
臺灣板橋地方法院民事裁定               96年度破字第126號
聲  請  人  齊輝實業有限公司
法定代理人  甲○○
代  理  人  莫詒文律師
            李艾倫律師
            丁○○
上列當事人間聲請宣告破產事件，本院裁定如下：
    主  文
聲請駁回。
程序費用由聲請人負擔。
    理  由
一、按破產，對債務人不能清償債務者，宣告之，破產法第57條
    定有明文。故宣告破產須以債務人不能清償所負債務為要件
    ，要屬當然。又按財團費用及財團債務，應先於破產債權，
    隨時由破產財團清償之；破產宣告後，如破產財團之財產不
    敷清償財團費用及財團債務時，法院因破產管理人之聲請，
    應以裁定宣告破產終止，破產法第97條、第148 條分別定有
    明文。是依上開法條意旨以觀，倘債務人確係亳無財產可構
    成破產財團，或破產財團雖勉強可組成，然其破產財團之財
    產尚不敷清償破產財團之費用及財團之債務，縱使予以裁定
    宣告債務人破產，因其他破產債權人已無法藉由破產程序而
    受到任何清償之機會，而無從依破產程序清理其債務時，即
    無進行破產程序之必要，得以無宣告破產之實益為由，裁定
    駁回債務人破產之聲請（最高法院86年度台抗字第479 號裁
    定參照）。
二、本件聲請意旨略以：聲請人（即債務人）因經營不善，財務
    狀況積重難返，迄今負債已達新臺幣（下同）39,663,257元
    ，且聲請人目前處於停止營業狀態，各債權人催討甚急，聲
    請人勉力積湊仍無法清償所欠債務，爰檢附財產狀況說明書
    、債務明細表及債權人清冊，聲請宣告破產等語。
三、經查：
  (一)依聲請人所提債權人金額清冊及各債權人所陳報之債權金額
    ，其積欠下列債權人金額分別為：債權人戊○○5,888,000
    元（見本院卷(一)，第174 頁）、丙○8,926,741 元（見本院
    卷(一)，第182 頁）、豪維興業有限公司117,852 元（見本院
    卷(一)，第188 頁）、台灣歐力士股份有限公司2,457, 000元
    （見本院卷(一)，第193 頁）、大榮汽車貨運股份有限公司
    14,416 元 （見本院卷(一)，第197 頁）、勞工保險局40,018
    元（見本院卷(一)，第214 頁）、中租迪和股份有限公司
    1,501,453 （見本院卷(一)，第217 頁）、復振公司294,697
    元（見本院卷(一)，第219 頁）、己○○262,000 元（見本院
    卷(一)，第246 頁）、彰化商業銀行股份有限公司6,829 ,115
    元（見本院卷(一)，第247 頁），中央健康保險局台北分局
    28,785元（見本院卷(一)，第252 頁），中華電信股份有限公
    司台灣北區電信分公司20,235元（見本院卷(一)，第255 頁）
    、台北富邦商業銀行股份有限公司1,576,838 元（見本院卷
    (一)，第277 頁）、上銘興業有限公司158,189 元（見本院卷
    (一)，第303 頁）、龍來興業有限公司100,972 元（見本院卷
    (二)，第11頁），以上合計聲請人所積欠之金額為28,216,311
    元。
  (二)然依聲請人所提出之財產目錄表（下稱系爭目錄），聲請人
    雖記載其資產有中古針織機7 臺、針織機6 臺、整經機2 臺
    、轎車1 輛、客貨車1 輛、機車4 臺、空調冷氣設備及冷氣
    5 臺、影印機1 臺等財產（見本院卷(一)，第11頁至第13頁）
    ，惟查：
    1.聲請人所提財產目錄表乃95年12月31日所製作之財產目錄
      ，是否係聲請時所實際存在之財產，仍有疑問，據聲請人
      到院陳稱：「（問：全部機器是否現在都不存在？）原來
      總共9 部針織機，4 部整經機，債權人中租迪和股份有限
      公司取走4 部針織機，訴外人高振富取走3 臺針織機2 臺
      整經機。還有4 部針織機放在桃園的嘉功公司，但嘉功公
      司把4 部機器私自賣掉。所以全部機器都已不存在。（問
      ：聲請人實際上還有何財產？）還有一些布料及機器，放
      置在原工廠，也就是向債權人復振工業有限公司承租的工
      廠。上開東西都已經被債權人復振工業有限公司賣掉了。
      （問：聲請人實際上還有何財產？）只剩下聲證5 財產目
      錄生財器具欄的辦公設備在債權人復振工業有限公司房子
      內。（問：所以聲請人目前的財產只有聲證5 財產目錄的
      雜項設備5 臺冷氣及財產目錄生財器具欄的辦公設備？）
      是。還有一臺客貨車HT-5641 號車，在復振工業有限公司
      。」，復經債權人即廠址出租人復振工業有限公司（下稱
      復振公司）到院陳稱：「聲證5 財產目錄生財器具欄的辦
      公設備我們都沒動…那些東西都還在。…聲證5 財產目錄
      的雜項設備5 臺冷氣也都還在。…該車（按：即HT-5641
      號車）還在工廠，但是已經很舊了。」等語（見本院97年
      3 月27日非訟事件筆錄），足見聲請人之財產僅餘客貨車
      1 輛、5 臺冷氣及辦公設備，但依系爭目錄運輸設備欄、
      生財器具欄及什項設備欄所示，聲請人上開財產取得時間
      皆約於民國84年至87年間，迄今已將近15年，已超過耐用
      年限，顯見該等財產所餘殘值甚低，縱欲變賣，已幾無交
      易價值。
    2.聲請人雖另主張其尚有布料及機器置於出租人復振公司處
      ，但遭復振公司私自變賣，已向復振公司負責人提出竊盜
      告訴云云。然查，聲請人自96年6 月起未正常繳付租金，
      嗣經出租人復振公司寄發存證信函依法終止租約，依雙方
      所簽訂之租賃契約第9 條第3 項約定，承租人即聲請人之
      留置物視為拋棄所有權，悉聽出租人復振公司處理（見本
      院卷(一)，第220 頁至第222 頁；本院卷(二)，第91頁），則
      依雙方租賃契約上開約定，聲請人業已拋棄置於廠房內之
      布料及機器，復振公司有處分聲請人留置物之權利，難認
      該等布料及機器仍屬聲請人所有，且復振公司縱加以變賣
      ，所得款項亦與聲請人無涉，而由復振公司用以抵償聲請
      人所欠租金等猶為不足。而聲請人對復振公司負責人等所
      提竊盜告訴刑事案件，亦經台灣板橋地方法院院檢察署以
      96年度偵字第25335 號不起訴處分在案，有前開不起訴處
      分書附卷可憑，並有上開刑事案件影印卷宗足徵，是聲請
      人此部分主張，亦顯無可採。
    3.至聲請人主張其尚有應收帳款未收回等語，固提出應收帳
      款名冊影本1 件為憑（見本院卷(一)，第14頁），惟查，經
      本院於97年1 月21日以板院輔民團96年度破字第126 號函
      ，通知聲請人之債務人友丰有限公司等6 人陳報所積欠聲
      請人之金額，然其中友丰有限公司、宜麟國際有限公司、
      駿喬實業有限公司3 家公司則來函否認有何積欠聲請人款
      項（見本院卷(一)，第191 頁、第296 頁、第298 頁、第35
      0 頁），而聲請人亦未能舉證以實其說，是尚難逕認聲請
      人對友丰有限公司、宜麟國際有限公司、駿喬實業有限公
      司有債權存在，且宜麟國際有限公司業經遭廢止公司登記
      （見本院卷(一)第267 頁公司登記資料查詢）、駿喬實業有
      限公司亦早於92年7 月30日即已解散（見本院卷(一)第27 1
      頁公司登記資料查詢），富得呢絨綢緞有限公司則於96年
      8 月9 日即已解散登記及歇業（見本院卷(一)第206 至209
      頁經濟部函、第205 頁桃園縣政府函），龍贏貿易有限公
      司業已遷移（見本院卷(一)第169 頁送達回證），縱認聲請
      人對該等債務人有債權存在，然顯然該等債務人均已無清
      償能力，聲請人已無法受償。又債務人乙○○雖到院陳稱
      其負欠聲請人50餘萬元（見本院97 年3月27日非訟事件筆
      錄），惟其長年於大陸工作，且其自身尚負欠債務高達3
      千多萬元（見97年2 月14日陳報狀），實難期待債務人乙
      ○○現具清償債務能力，並供作破產財團之用，是聲請人
      此部分主張亦無足取。
四、基上所述，本件尚難認聲請人確有足以組成破產財團之財產
    ，如宣告破產，明顯無法支付破產財團之管理及分配所生之
    費用、因破產債權人共同利益所需審判上之費用、破產管理
    人之報酬等財團費用，債權人亦不可能因此而受有分配，如
    此即與前述破產制度旨在使全體債權人獲得平等滿足之目的
    有違，聲請人聲請宣告破產，即屬無實益。從而，本件聲請
    人聲請宣告破產為無理由，應予駁回。
五、本件聲請為無理由，爰裁定如主文。
中    華    民    國    98    年    3     月    23    日
                  民事第一庭  法  官  陳翠琪
以上正本係照原本作成
如對本裁定抗告須於裁定送達後10日內向本院提出抗告狀，並應
繳納抗告費新臺幣1,000元。
中    華    民    國    98    年    3     月    24    日
                              書記官  簡曉君


司法院資訊處製作；財團法人民間司法改革基金會備份。
